臺灣高等法院臺中分院刑事判決　　　　94年度上訴字第1684號
上　訴　人　臺灣彰化地方法院檢察署檢察官
被　　　告　甲○○
上列上訴人因被告毒品危害防制條例案件，不服臺灣彰化地方法
院94年度訴字第846號中華民國94年5月31日第一審判決（起訴案
號：臺灣彰化地方法院檢察署94年度毒偵字第1838號），提起上
訴，並經臺灣彰化地方法院檢察署檢察官移送本院併案審理（94
年度毒偵字第2312、2338、3406號），本院判決如下：
    主  文
原判決撤銷。
甲○○連續施用第一級毒品，累犯，處有期徒刑壹年陸月，扣案
之海洛因殘渣袋壹個沒收銷燬之，扣案之注射針筒拾壹支、塑膠
鏟管貳支及止血袋壹條，均沒收之；又連續施用第二級毒品，累
犯，處有期徒刑玖月；主刑部分，應執行有期徒刑貳年。
    事  實
一、甲○○前有違反麻醉藥品管理條例及犯妨害自由罪等犯罪記
    錄，素行不良。其另因施用第二級毒品案件，經原審法院裁
    定送觀察、勒戒後，認為有繼續施用毒品之傾向，另經原審
    法院裁定送強制戒治期滿後，由臺灣彰化地方法院檢察署檢
    察官於民國89年1月17日，以89年度戒毒偵字第66號、第67
    號、第68號、第69號為不起訴處分確定，復因施用毒品案件
    ，除經原審法院依聲請將其裁定送強制戒治外，另由臺灣彰
    化地方法院檢察署檢察官依法對之提起公訴，並經原審法院
    於89年6月30日，以89年度訴字第302號判處有期徒刑8月、5
    月，應執行有期徒刑1年，嗣經上訴本院後，經本院於89年
    11月15日，以89年度上訴字第1855號判處有期徒刑10月、7
    月，應執行有期徒刑1年2月確定。而其強制戒治於執行滿3
    個月後，因戒治成效良好，經評定認為無繼續戒治之必要，
    再經原審法院裁定停止戒治並宣告其所餘戒治期間內付保護
    管束後，於89年11月27日即因停止戒治而出所，惟其於上開
    停止戒治付保護管束期間，又因施用毒品案件，而經原審法
    院以90年度毒聲字第559號裁定撤銷停止戒治令其入所繼續
    執行強制戒治，於90年10月26日強制戒治執行完畢釋放，其
    刑事部分則經原審法院於90年6月19日，以90年度訴字第493
    號判處有期徒刑1年2月、8月，應執行有期徒刑1年8月確定
    。其又因犯偽造文書案件，另經原審法院於91年2月7日，以
    90年度易字第1804號判處有期徒刑5月，如易科罰金，以300
    元折算一日確定，後另經原審法院裁定將90年度易字第1804
    號（偽造文書）與前開90年度訴字第493號決判（施用毒品
    ）合併定其執行刑有期徒刑2年確定後，再與前開本院89年
    度上訴字第1855號判決接續執行，甫於93年12月10日始因縮
    短刑期執行完畢而出監。惟其前因施用毒品案件，於90年10
    月26日強制戒治執行完畢釋放後五年內，竟仍不知悔改，復
    基於施用第一級毒品海洛因之概括犯意，自94年2月下旬某
    日起至94年5月8日上午11許止，在其位於彰化縣彰化市○○
    里○○路78號之住處房間內等地，以使用扣案之注射針筒注
    射血管，或將海洛因摻入香煙後點燃吸食之方式，連續施用
    第一級毒品海洛因多次，平均1星期施用1次；其另基於施用
    第二級毒品安非他命之概括犯意，先後於94年3月23日晚間
    及同年4月5日上午10時許，亦在其上開住處，以將安非他命
    置於鋁箔紙上點火燒烤之方式，連續施用第二級毒品安非他
    命2次（鋁箔紙已據甲○○丟棄而滅失）。嗣分別於左列時
    、地，為警查獲：
  (一)於94年3月24日下午2時許，為警持搜索票至其上開住處將之
    查獲。
  (二)再於94年4月7日上午10時10分許，為警持搜索票至其上開住
    處將之查獲，並當場扣得已使用過注射針筒5支及海洛因殘
    渣袋1個。
  (三)復於94年5月4日上午10時20分許，為警持搜索票至其上開住
    處旁之車號5R-0942號自小貨車內將之查獲，並當場扣得已
    使用過注射針筒6支、塑膠鏟管2支及止血袋1條。
  (四)又於94年5月12日上午凌晨1時15分許，甲○○主動接受警方
    採尿送驗，結果其尿液仍呈有嗎啡陽性反應而為警查獲。
二、案經彰化縣警察局彰化分局、和美分局、北斗分局報告臺灣
    彰化地方法院檢察署檢察官偵查起訴及移送本院併辦。
    理  由
一、右揭事實，業據被告甲○○坦承不諱，而其於第一、二次（
    即94年3月24日、4月7日）經警採集其尿液送請檢驗結果，
    分別呈有嗎啡及安非他命陽性反應，於第四次（即94年5月1
    2日）經警採集其尿液送請檢驗結果，亦呈有嗎啡陽性反應
    ，此分別有警局委託檢驗尿液代號與真實姓名對照認證單及
    彰化縣衛生局煙毒尿液檢驗成績書等附卷可稽；此外，復有
    被告所有已使用過之注射針筒11支、海洛因殘渣袋1個、塑
    膠鏟管2支及止血袋1條等物扣案可資佐證。是被告自白其有
    連續施用第一級毒品海洛因及第二級毒品安非他命之犯行，
    應堪信為真實。又被告曾於89年間因施用毒品案件，經原審
    法院依聲請將其裁定送強制戒治，而其強制戒治於執行滿3
    個月後，因戒治成效良好，經評定認為無繼續戒治之必要，
    再經原審法院裁定停止戒治並宣告其所餘戒治期間內付保護
    管束後，於89年11月27日即因停止戒治而出所，惟其於上開
    停止戒治付保護管束期間，又因施用毒品案件，而經原審法
    院以90年度毒聲字第559號裁定撤銷停止戒治令其入所繼續
    執行強制戒治，於90年10月26日強制戒治執行完畢釋放，有
    刑案資料查註紀錄表、全國施用毒品案件紀錄表及臺灣高等
    法院被告全國前案紀錄表等在卷足憑。是被告前因施用毒品
    案件，於強制戒治執行完畢釋放後，五年內再犯本件毒品危
    害防制條例第十條之罪，本案事證明確，被告犯行至堪認定
    。
二、核被告所為，係犯毒品危害防制條例第10條第1項施用第一
    級毒品罪、同條第2項施用第二級毒品罪。其非法持有海洛
    因、安非他命之低度行為，應分別為施用之高度行為所吸收
    ，均不另論罪。被告先後多次施用第一級毒品海洛因、第二
    級毒品安非他命之行為，時間緊接，所犯罪名之構成要件相
    同，顯均係基於概括之犯意而為，應依連續犯之規定各論以
    一罪，並均依法加重其刑。檢察官僅就被告於94年2月間某
    日起至94年4月6日下午10時許止連續施用第一級毒品海洛因
    多次，及於94年4月7日為警採尿之前4日某時施用第二級毒
    品安非他命一次之犯行提起公訴，其餘如事實欄所載之犯行
    雖未為起訴書所載及，惟該等部分與已起訴之施用第一級毒
    品及第二級毒品之犯行，各有連續犯之裁判上一罪關係，均
    為起訴效力之所及，本院自應併予審理。又被告前因施用毒
    品案件，經本院以89年度上訴字第1855號判處應執行有期徒
    刑1年2月確定，又因施用毒品案件，再經原審法院以90年度
    訴字第493號判處應執行有期徒刑1年8月確定，復因偽造文
    書案件，經原審法院以90年度易字第1804號判處有期徒刑5
    月，如易科罰金，以300元折算一日確定，後另經原審法院
    裁定將前開90年度易字第1804號與90年度訴字第493號決判
    合併定其執行刑有期徒刑2年確定後，再與前開本院89年度
    上訴字第1855號判決接續執行，甫於93年12月10日始因縮短
    刑期執行完畢而出監，此有上開前科表在卷足憑，其於五年
    內再犯本件有期徒刑以上之罪，為累犯，應依刑法第四十七
    條之規定，就連續施用第一級毒品海洛因及第二級毒品安非
    他命，各遞加重其刑。被告所犯上開二罪，犯意各別，行為
    互殊，應分論併罰。
三、原審判決對被告論罪科刑，固非無見，惟查：(一)按觀察、勒
    戒或強制戒治執行完畢釋放後，五年內再犯第十條之罪者，
    檢察官應依法追訴，毒品危害防制條例第23條第2項定有明
    文。準此，須行為人於觀察、勒戒或強制戒治執行完畢釋放
    後，五年內再犯該條例第十條之罪者，始得對其追訴處罰。
    而原審判決僅敘明被告曾於89年間因施用毒品案件，經原審
    法院依聲請將其裁定送強制戒治，而其強制戒治於執行滿3
    個月後，因戒治成效良好，經評定認為無繼續戒治之必要，
    再經原審法院裁定停止戒治並宣告其所餘戒治期間內付保護
    管束後，於89年11月27日即因停止戒治而出所之事實，惟於
    事實及理由均未敘明被告於89年11月27日因停止戒治而出所
    以後，復於停止戒治付保護管束期間，因施用毒品案件，再
    經原審法院以90年度毒聲字第559號裁定撤銷停止戒治令其
    入所繼續執行強制戒治，而於90年10月26日強制戒治執行完
    畢釋放後，五年內再犯本件施用第一、二級毒品罪等事實，
    顯有判決理由不備之情事，尚有未洽；(二)再者，原審判決就
    被告於94年4月26日凌晨5時許以後至94年5月8日上午11許止
    之連續施用第一級毒品犯行，及94年3月23日晚間之施用第
    二級毒品犯行，皆未及併予審判，亦有未當；(三)又依毒品危
    害防制條例第18條第1項前段規定，不問屬於犯人與否，應
    予諭知沒收銷燬之物，係以查獲之毒品及專供製造或施用毒
    品之器具為限，而扣案之注射針筒固係供被告施用第一級毒
    品所用之物，仍難認係專供被告施用毒品之器具，而原審判
    決就扣案其中之注射針筒5支，逕依該條例第18條第1項前段
    宣告沒收銷燬之，尚難稱妥適。而檢察官上訴意旨指摘原審
    判決有上開(二)所示之可議之處，應有理由，且原審判決另有
    上開(一)、(三)所示之可議之處，自應由本院將原審判決予以撤
    銷改判。爰審酌被告犯罪之動機、目的、方法、手段、所生
    危害，其前有多次犯罪記錄，復曾因施用毒品，接受觀察、
    勒戒、強制戒治及執行有期徒刑後，卻仍未能改其施用毒品
    之惡習，顯係欠缺戒除毒癮之決心，品行惡劣，難予輕縱，
    及其犯後對其犯行坦白承認，態度尚稱良好等一切情狀，分
    別量處如主文第二項所示之刑，並定其應執行之刑如主文第
    二項所示，以示懲儆。
四、又扣案海洛因殘渣袋1個，因其上附著之海洛因殘渣已難以
    析離，自應視為毒品，爰依毒品危害防制條例第18條第1項
    前段宣告沒收銷燬之。再者，扣案之注射針筒11支、塑膠鏟
    管2支及止血袋1條，均係被告所有供其施用第一級毒品海洛
    因所用之物，業據被告於本院審理時供明在卷，皆應依刑法
    第38條第1項第2款之規定宣告沒收。另被告施用第二級毒品
    所用之鋁箔紙，已據被告丟棄而滅失，本院自無從併與宣告
    沒收，附此敘明。
據上論斷，應依刑事訴訟法第369條第1項前段、第364條、第299
條第1項前段，毒品危害防制條例第10條第1項、第2項、第18條
第1項前段，刑法第11條前段、第56條、第47條、第51條第5款、
第38條第1項第2款，判決如主文。
本案經檢察官乙○○到庭執行職務。
中　　華　　民　　國　　94　　年　　10　　月　　13　　日
               刑事第七庭  審判長法　官　林　榮　龍
                                 法　官　林　宜　民
                                 法　官　許　秀　芬
上列正本證明與原本無異。
本件施用第一級毒品部分得上訴，施用第二級毒品部分不得上訴。
如不服本判決應於收受送達後十日內向本院提出上訴書狀，其未
敘述上訴之理由者並得於提起上訴後十日內向本院補提理由書（
均須按他造當事人之人數附繕本）。
                                書記官　　瑞　芳
中　　華　　民　　國　　94　　年　　10　　月　　14　　日
附錄論罪科刑法條：
毒品危害防制條例第10條：
施用第一級毒品者，處六月以上五年以下有期徒刑。
施用第二級毒品者，處三年以下有期徒刑。
　　　　　　　　　　　　　　　　　　　　　　　　　　　Ｆ
